【裁判字號】    94,訴,2332
【裁判日期】    950731
【裁判案由】    毒品危害防制條例
【裁判全文】
臺灣板橋地方法院刑事判決              94年度訴字第2332號
公  訴  人  臺灣板橋地方法院檢察署檢察官
被      告  丁○○
                    （現另案於臺灣桃園監獄執行中）
指定辯護人  高素真律師
上列被告因毒品危害防制條例案件，經檢察官提起公訴（95年度
偵字第6347號），本院判決如左：
    主  文
丁○○無罪。
    理  由
一、公訴意旨略以（含蒞庭檢察官於民國94年12月8 日本院準備
    程序中補充擴張之犯罪事實）：被告丁○○明知海洛因係87
    年5 月20日公布施行，於同年月22日生效之毒品危害防制條
    例第2 條第2 項第1 款所規定之第1 級毒品，不得非法持有
    、販賣之，竟基於販售第一級毒品海洛因（下稱海洛因）以
    營利之概括犯意，於不詳時間，先以每包海洛因（毛重3.8
    公克）新臺幣（下同）1 萬元之價格，向綽號「毛毛」年籍
    不詳之成年男子販入毒品海洛因後，再自94年1 月間某日起
    至2 月間某日止，在臺北縣三重市○○○路313 號4 樓427
    室甲○○住處，以半錢（約1.875 公克）8 仟元高於進價之
    價格，連續販賣毒品予甲○○2 次。嗣於94年4 月13日20時
    許，在上開地點，查獲被告丁○○之友人丙○○（丙○○所
    涉施用第二級毒品及持有第一級毒品部分，業經臺灣板橋地
    方法院檢察署檢察官另行依法偵辦），並於丙○○身上查獲
    被告丁○○所有海洛因1 小包（淨重3.29公克，係被告丁○○欲販賣予甲○○而委由丙○○交付予甲○○，惟尚未完成
    交付）、行動電話1 具（含門號0000000000之SIM 卡）、現
    金7 萬元等物。嗣由丙○○帶同警方於同日21時許，在臺北
    縣三重市○○路73巷3 號11樓查獲被告丁○○。因認被告係
    連續涉犯毒品危害防制條例第4 條第1 項之販賣第一級毒品
    罪嫌及同條例第5 項、第1 項之販賣第一級毒品未遂罪嫌。
二、按犯罪事實應依證據認定之，無證據不得認定犯罪事實；又
    不能證明被告犯罪者，應諭知無罪之判決，刑事訴訟法第15
    4 條第2 項、第301 條第1 項分別定有明文。又犯罪事實之
    認定，應憑真實之證據，倘證據是否真實尚欠明確，自難以
    擬制推測之方法，為其判斷之基礎，最高法院著有53年臺上
    字第656 號判例可循。且刑事訴訟上證明之資料，無論其為
    直接或間接證據，均須達於通常一般之人均不致有所懷疑，
    而得確信其為真實之程度，始得據為有罪之認定，若其關於
    被告是否犯罪之證明未能達此程度，而有合理懷疑之存在，
    致使無從形成有罪之確信，根據「罪證有疑，利於被告」之
    證據法則，即不得遽為不利被告之認定，亦有最高法院76年
    度臺上字第4986號判例可資參照。
三、公訴人認被告涉犯上開犯行，無非係以：(一)證人甲○○於警
    詢及偵查中之證詞；(二)證人劉建良於警詢及偵訊中之證述；
    (三)證人丙○○於警詢、偵訊及本院審理時之證述；(四)證人劉
    士通於偵訊及本院審理時之證述；(五)自證人丙○○身上查獲
    被告所有之海洛因1 包；(六)法務部調查局鑑定通知書1 紙，
    為其重要論據。訊據被告丁○○固坦承其有於94年間向綽號
    「毛毛」之人購買海洛因，及丙○○為警查獲時所扣得之海
    洛因1 包為其所有等情不諱，惟堅決否認有何販賣海洛因犯
    行，並辯稱：伊並未販賣海洛因予甲○○，亦未託丙○○運
    送海洛因予甲○○等語。
四、經查：
(一)、本件公訴人據為證明被告有本件販賣毒品犯行之主要證據，
    即係證人甲○○於警、偵訊中供出被告為其毒品來源之指證
    。然而，證人甲○○雖於94年4 月14日警詢時曾陳稱：我是
    向丁○○、乙○○、盧志男等三人購買，我都是以電話連絡
    後他們三人就會約地點送來；有時候丁○○會叫他的小弟丙○○送來云云（見偵查卷第101 、102 頁），惟證人甲○○
    於94年5 月19日偵訊時則曾證述稱：「我確實曾向盧志男及
    一位綽號『大頭』的購買過海洛因，但是丁○○與乙○○二
    人並沒有，警詢筆錄是警方已經打好叫我照念的等語（見偵
    查卷168 頁），雖旋於同日偵訊中又改稱：伊於94年1 、2
    月間曾經向丁○○買過海洛因2 次，都是以半錢8 千元之價
    格購入；至於乙○○部分並不是買，而是他請我吃海洛因二
    次，安非他命二次，都是在94年1 、2 月間，地點均是在我
    住處」等語（見偵查卷第168 頁），另於同年6 月30日偵訊
    時陳稱：我是在94年1 、2 月間向丁○○購買的，每次都是
    半錢8 千元，交易地點都是在我的住處，乙○○則是於94年
    1 、2 月間，有到伊家中聊天時請過伊施用二次海洛因，二
    次安非他命等語（見偵查卷第199 頁）。據上，證人甲○○
    於警詢及偵訊中之證詞前後並不一致，其證述情節是否屬實
    ，即有可議。況施用毒品者其供述之憑信性本不及於一般人
    ，且毒品危害防制條例第17條復規定，施用毒品者其供出來
    源，因而破獲者，得減輕其刑。第查，證人甲○○於警詢及
    偵訊時均坦承有施用海洛因等情屬實，且其為警查獲時，當
    場有扣得其與劉建良所有之海洛因6 包（淨重2.34公克）、
    安非他命39包（總毛重60.3公克）及注射針筒10支等物，此
    有臺北縣政府警察局新莊分局94年4 月13日搜索扣押筆錄及
    扣押物品目錄表各1 份存卷可稽；又證人陳士通警員於本院
    審理時亦結證稱：伊於94年4 月13日，在三重市○○○路31
    3 號4 樓427 室查獲甲○○後，有告知她如供出毒品上源可
    以減刑，她說她施用毒品有向丁○○、乙○○購買的部分我
    們有查獲，盧志男則還沒有查獲等語（見本院卷二第21頁）
    ，則證人甲○○是否否有為偵查機關誘導、或為邀輕典而為
    不實之陳述之可能，其供述之真實性，尚非無疑。再酌以被
    告於偵訊時供稱：伊與甲○○是普通朋友關係等語，同案被
    告乙○○於偵訊時則係供稱：甲○○是伊認的乾姐姐等語（
    見偵查卷第187 頁），而證人甲○○於警詢時原係供述其毒
    品來源有盧志男、乙○○及丁○○三人，迄至檢察官初次偵
    訊時已翻異前詞供稱其是向盧志男及一位綽號「大頭」之人
    購買，但未向乙○○及丁○○購買等情，則其是否係因盧志
    男並未為警查獲無法獲得減刑，又礙於與乙○○有乾姐弟情
    誼，而於偵訊時改口選擇性地供稱其曾向被告丁○○購買海
    洛因乙節，亦啟人疑竇。又本院雖經合法傳喚證人甲○○於
    審理期日到庭，惟因證人甲○○所在不明致傳喚拘提不到，
    故證人甲○○於警詢中所為之陳述，係屬審判外之陳述，且
    該陳述係有前揭利己之嫌，並未具有可信之特別情況，自無
    證據能力，不得作為本案證據；而證人甲○○於偵查中經具
    結後向檢察官所為之陳述，雖有證據能力，然其真實性仍有
    合理之懷疑存在，在上述合理之懷疑未有其他補強證據予以
    澄清前，自不能遽為不利被告之認定。
(二)、雖證人劉建良於警詢時陳稱：我所施用的毒品是向丁○○、
    乙○○購買，安非他命每公克1 千元，我都是以電話連絡後
    他們二人就會約地點送來，有時候丁○○會叫他的小弟丙○○送來等語（見偵查卷第106 、107 頁），惟係屬審判外之
    陳述。況證人劉建良於檢察官偵訊時經具結已改口證述稱：
    伊與丁○○、乙○○、丙○○三人只見過幾次面而已並不熟
    ，伊於警詢時之所以供稱係向該三人購買毒品，係因警方語
    氣威脅要伊照他們所寫的唸，伊是有聽甲○○說過曾向丁○○買過毒品等語（見偵查卷第169 頁）。據上，證人劉建良
    於警詢及偵訊時之陳述係相互矛盾，公訴人復未於審判中聲
    請傳喚證人劉建良到庭接受詰問與被告對質，證人劉建良於
    警詢中之陳述並未具較可信之特別情況，依法自不得作為證
    據。而證人劉建良於檢察官偵訊時雖有具結後證稱其有聽聞
    甲○○說過曾向被告丁○○買過毒品乙事，然此僅屬傳聞並
    非其親身所見，故此部證言雖具證據能力，然其就甲○○究
    係於何時、地及何故向其供明上情？又被告究係於何時、何
    地販賣何種類之毒品予甲○○？等均未具體證述，則其所傳
    述之情節是否真實，亦有疑問，自無從作為補強證人甲○○
    證詞之證據。
(三)、被告雖坦承證人丙○○為警查獲時所起出之海洛因1 包係伊
    所有，惟否認曾委託丙○○運送交付海洛因予甲○○，並辯
    稱：當時伊已睡著，並不知道甲○○有打電話給伊，也沒有
    託丙○○保管包包，亦沒有要丙○○帶海洛因給甲○○，警
    察到場時伊還在睡覺，事後伊有問丙○○，他說當時他因見
    伊在睡覺，替伊擔心包包裡面的錢會不見，所以將伊的包包
    帶走等語（見本院卷二第14至19頁）。經查，證人丙○○於
    上揭時、地為警查獲時，自其身上起獲有海洛因、現金、手
    機及丁○○之證件等物，係被告所有，業據證人丙○○於警
    詢證述無訛，核與被告所陳相合，並有搜索扣押筆錄及扣押
    物品目錄表存卷可按（見偵查卷第16至18頁）。而固然證人
    丙○○於警詢時曾證稱：「我當時正要替丁○○拿海洛因去
    給甲○○時遭警方逮捕」、「我並未替丁○○販毒，只是丁○○叫我去送我就去，有時在丁○○住處我會自己吸食安非
    他命，丁○○不會向我拿錢，所以他叫我送安非他命或海洛
    因去給別人時我就不好意思拒絕」等語（見偵查卷第44、45
    頁），然此係屬審判外之陳述；且其於檢察官偵訊時已更異
    前詞改稱：伊於警詢中供稱幫丁○○運送毒品是因警方叫伊
    照筆錄唸的，伊身上查獲之現金、毒品、手機全部都是丁○○的等語（見偵查卷第169 頁）；又於94年5 月26日偵訊時
    證述稱：製作伊筆錄的那位員警先打我頭部暗示我要照筆錄
    唸，當時並無明顯外傷，所以沒有去驗傷，警方所查獲之物
    ，除安非他命外，其餘的是丁○○的，我與甲○○只有見過
    幾次面，當日是為了去找甲○○聊天，而被查獲的等語（見
    偵查卷第187 頁），則證人丙○○於警詢及偵訊時之陳述已
    前後不一，故其於警詢所述證言是否屬實，即有疑義。況且
    ，證人丙○○於本院審理時具結後係證稱：當天是甲○○打
    電話找丁○○，但由伊接到，她說有急事，伊對甲○○說丁○○在睡覺叫不起來，所以伊就自己過去甲○○處看看究竟
    有何事，而丁○○正在三重市○○路某朋友家的沙發上睡覺
    時，有將他的包包託給伊保管，裡面有現金，所以就將該包
    包帶出門，伊到甲○○家，目的是要把包包內的海洛因給甲○○，但那時還沒有決定是否要給她，祇是先過去瞭解甲○○要做什麼，等到丁○○醒來再告訴他，但不是丁○○要伊
    這樣做的，甲○○在電話中亦沒有表示已與丁○○說好要把
    海洛因給她，以前伊亦並未替丁○○送海洛因給甲○○等語
    （見本院卷第7 至14頁）；而證人甲○○於偵訊時係證述稱
    ：當日伊本來要打電話給丁○○，但丁○○在睡覺，所以丙○○接的電話，丙○○在電話中表示丁○○在睡覺等語（見
    偵查卷第199 頁）；參以證人陳士通於本院審理時證述稱：
    伊於94年4 月13日19時30分查獲甲○○後，甲○○有表示願
    意配合警方辦案供出毒品上源，故撥打手機聯絡，但伊並不
    知她撥打何人的手機，只記得是丙○○接聽的，丙○○說被
    告在睡覺，甲○○就說她要毒品，她毒癮發作了，忍不住要
    他送過來，打電話沒有多久，丙○○就過來了，丙○○是在
    當晚20時許，在甲○○之上址住處四樓門口被我們查獲；至
    於甲○○當時有無與被告通話，伊並無法確定，甲○○只有
    說等一下丙○○會過來，她並沒有說有與被告通到電話；而
    當丙○○帶同我們前往被告住處時，被告是在沙發上，但我
    不知道他是否在睡覺，因為我到場的時候他就起身了等語（
    見本院卷二第21至29頁），綜合上開三位證人所述各節可知
    ，尚無確切證據可資證明甲○○為警查獲後，曾有以電話向
    被告聯絡購買毒品，再由被告指示證人丙○○代為運送海洛
    因予甲○○乙事，是以，被告以其當天伊在睡覺並不知甲○○曾來電等情置辯，尚非無據。證人丙○○於警詢所述證言
    係與審判中之陳述不符，其真實性仍有合理懷疑存在，依法
    不得作為證據。
(四)、又自證人丙○○為警查獲時所起出扣案之白粉1 包，為被告
    所有，為被告所不爭執，該白粉經送法務部調查局鑑驗結果
    ，含海洛因成分，此有該局94年6 月15日調科壹字第060009
    878 號鑑定通知書1 紙存卷可稽，然此等證據至多僅能證明
    被告曾於94年4 月13日當天持有海洛因之事實，並無法直接
    證明被告有販賣該包海洛因予甲○○乙節。
(五)、綜上各節所述，本件公訴人所舉證明被告連續2 次販賣海洛
    因予甲○○既遂及1 次販賣海洛因未遂之犯行之證據，即證
    人甲○○、劉建良、丙○○之指證，就有無販賣毒品之基本
    事實，既前後指證不一，顯有重大矛盾瑕疵，且查無與渠等
    證述內容有相當關聯性之其他補強證據足資佐證渠等證述之
    內容為真實。此外，本院復查無其他積極確切之證據足以證
    明被告有公訴人起訴之犯行，被告是否有販賣海洛因予甲○○之犯行，仍有合理之懷疑存在，揆之首開說明，被告之上
    開犯罪尚屬不能證明，爰應依法諭知無罪之判決。
(六)、又被告前因施用第一、二級毒品案件，經本院於93年12月9
    日以93年度訴字第1531號判處應執行有期徒刑1 年，嗣經臺
    灣高等法院於94年5 月11日以94年度上訴字第470 號判決駁
    回上訴，並於94年6 月17日確定在案，有臺灣高等法院被告
    前案紀錄表在卷可稽，而本案被告於94年4 月13日，在臺北
    縣三重市○○路73巷3 號11樓，為警查獲後採集其尿液回溯
    前26小時及96小時前某時，在不詳地點施用第一級毒品海洛
    因、第二級毒品安非他命之犯行，係發生在前述判決確定前
    ，檢察官因認該部分犯行核與前開案件之犯行有連續犯關係
    ，屬於裁判上一罪，為前案確定判決效力之所及，業經臺灣
    板橋地方法院檢察署以94年度核退毒偵字第1329號為不起訴
    處分在案，亦有上開前案紀錄表及該不起訴處分書各1 份在
    卷可考。從而，本案被告施用海洛因前之持有本案扣押之海
    洛因犯行，亦已為前開案件確定判決效力所及，本院自毋庸
    另予審究，附此陳明。
據上論斷，應依刑事訴訟法第301 條第1 項，判決如主文。
本案經檢察官陳孟黎到庭執行職務。
中    華    民    國    95    年    7     月    31    日
                  刑事第十一庭  審判長法  官  徐蘭萍
                                      法  官  林漢強
                                      法  官  林淑婷
以上正本證明與原本無異
如不服本判決應於送達後10日內向本院提出上訴狀
                                      書記官  廖貞音
中    華    民    國    95    年    7     月    31    日


司法院資訊處製作；財團法人民間司法改革基金會備份。
